【裁判字號】    98,抗,645
【裁判日期】    980630
【裁判案由】    解除限制出境
【裁判全文】
臺灣高等法院臺中分院刑事裁定           98年度抗字第645號
抗  告  人
即  被  告  甲○○
上列抗告人因聲請解除限制出境案件，對於臺灣南投地方法院中
華民國98年4月15日裁定（98年度偵聲字第10號），提起抗告，
本院裁定如下：
    主  文
抗告駁回。
    理  由
一、抗告意旨略以：(一)原裁定駁回抗告人即被告甲○○（以下簡
    稱抗告人）聲請解除限制出境，不外以本案承辦檢察官民國
    （下同）98年3月9日投檢兆和97他756字第4294號函為據。
    惟原審就前開函覆內容未通知抗告人表示意見之機會，顯然
    剝奪抗告人訴訟法上之防禦權，此實與憲法保障之正當法律
    程序有違，合先敘明。(二)第按，檢察官前函覆表示，本件自
    97年12月起並非毫無偵辦行動，期間並已陸續移送10餘家涉
    嫌廠商，並命警訊近50名人頭勞工，惟因警力考量，尚未傳
    喚抗告人云云。查，本件抗告人前均坦承犯行，則本件偵辦
    進度、警力支援不足等，誠非考量是否限制出境之依據矣。
    況，檢方自承迄今未傳喚抗告人，則顯無客觀證據證明抗告
    人有滯留海外逃亡不歸之虞，其未予傳喚，竟率以主觀認有
    逃亡且予限制出境之處分，自與法有違，原裁定不查，而駁
    回抗告人之聲請，自屬武斷。(三)又前函稱本案涉詐欺勞保局
    外，亦為逃漏稅捐之幫助犯，因涉案金額龐大，將來政府恐
    將對其求償，為避免逃亡，故認有限制出境之必要等語。然
    觀其回覆，仍以事涉逃亡之虞為據，則是否所有涉及民事求
    償之案件當事人，均有逃亡之虞，並得不具理由且依主觀臆
    測有逃亡之虞，即得限制出境，並限制甚或剝奪其憲法所保
    障遷徙自由之權利？果如是，則所謂刑事訴訟法除發現真實
    並保障人民權利之本旨，恐又落空，其限制與否，豈得端憑
    主觀臆測？(四)承前，該函又稱抗告人從事外勞引進，對印尼
    、泰國熟悉，為避免抗告人出境後不再返國，且為保全抗告
    人俾利偵查，故有限制出境之必要。然前開陳述，有足夠客
    觀事證乎？又全係主觀猜臆矣！所謂為保全抗告人偵查程序
    到庭，抗告人是否曾有收受傳票然竟拒絕出庭之事實？如有
    ，則謂為保全抗告人之目的，此限制出境之處分方有適法性
    之可能，如未曾傳喚抗告人，則前函所論具屬空言，倘此邏
    輯得成立，則嫻熟外國環境之抗告人，恐於偵查程序中因極
    易潛逃出境，故即有受限制出境之必要哉？(五)原裁定復謂，
    關於抗告人國外商討事宜非無替代方案，且其母親罹癌亦與
    不逃亡無必然性存在等語。然本件首應釐清抗告人是否有逃
    亡之事證，方足佐證是否有逃亡之虞。如無事證，豈得以限
    制出境肆意剝奪人民基本權利？原裁定邏輯即屬縱予限制出
    境，因仍有其他管道得處理國外事宜，故仍可限制出境之倒
    果為因之論斷！且謂抗告人之母親罹癌並無診斷證明之語，
    惟依98年2月13日之撤銷限制出境聲請狀中證物二已附臺中
    榮民總醫院之診斷證明書，已得證明患有乳癌，則原裁定未
    見憑證，實有不察證據之缺憾。(六)綜上，本件經臺灣南投地
    方法院97年聲羈字第185號裁定，以新台幣（下同）60萬元
    交保，惟檢察官未有新事證即依職權再加附限制出境之處分
    ，此決定實與原羈押庭法院之判斷有悖，並有悖憲法上限制
    基本權利之決定應有法官保留原則之適用，為此，本件無事
    證有逃亡之虞，望請鈞院鑒核，撤銷原裁定，實感法便云云
    ！
二、按偵查中，檢察官如認被告有刑事訴訟法第101第1項或第
    101條之1第1項各款所定情形之一而無聲請法院羈押之必要
    者，得逕命限制住居，刑事訴訟法第93條第3項、第228條第
    4項定有明文。又按限制出境，係執行限制住居方法之一種
    ，屬刑事訴訟法第416條第1項第1款具保處分之範圍，應由
    事實審法院決定，限制出境之處分，無非為輔助具保、責付
    之效力，故有無限制出境之必要，當以此為考量（最高法院
    79年度台抗字第476號、88年度台抗字第166號、92年台抗字
    第345號等裁定意旨可供參照）。而實務上所謂限制被告出
    境，係限制被告應居住於我國領土範圍內，不得擅自出國，
    俾便於訴訟程序之進行，其較之限制居住於某市某縣某鄉某
    村，其可居住之範圍較為廣闊，是「限制出境」與「限制住
    居」名稱雖有不同，然「限制出境」仍應屬「限制住居」之
    處分（最高法院85年度台抗字第409號裁定參照）。再者，
    因限制出境乃僅在保全刑事偵查、審判、執行之順利進行，
    屬於刑事訴訟之保全程序，並非在確定被告對於本案是否應
    該負擔罪責與是否應科處刑罰之問題，亦即僅在判斷有無保
    全之必要，故有關限制出境之事由是否具備、是否具有限制
    出境必要性之審酌等事實，僅需證明至大概如此之程度即可
    ，無庸比照實體判決，將事實證明至無合理懷疑之確信程度
    。是依卷內證據，倘被告犯罪嫌疑重大，確有出境滯留他國
    不歸而逃亡之可能性存在，足以影響偵查之進行或刑罰之執
    行，依法當得為必要限制出境之強制處分，以確保被告到庭
    接受偵查。
三、經查：
  (一)本件抗告人因涉犯詐欺等案件，現由臺灣南投地方法院檢察
    署偵查中，前經該署檢察官聲請羈押，原審法院訊問後，認
    其犯罪嫌疑重大，惟因坦承犯行，且所有證物已為警查扣，
    應無湮滅證據之虞，尚無羈押必要，裁定准以60萬元交保，
    檢察官固曾抗告，亦經本院以97年度抗字第1494號裁定駁回
    抗告確定在案，此經本院核閱原審法院97年度聲羈字第185
    號聲請羈押案件影印卷宗及本院97年度抗字第1494號案件影
    印卷宗無誤。嗣臺灣南投地方法院檢察署檢察官認抗告人有
    限制出境（海）之必要，乃於98年1月23日函請內政部入出
    國及移民署、行政院海岸巡防署暨該署海岸巡防總局予以限
    制出境，此有臺灣南投地方法院檢察署98年1月23日投檢兆
    和97他753字第1598號函1份附卷為憑（見臺灣南投地方法院
    檢察署97年度他字第753號偵查影卷二第219頁至第220頁）
    。
  (二)抗告人以其業已坦承犯行、無逃亡之客觀事證而限制其出境
    ，純屬主觀臆測、母親罹癌已有診斷證明在卷為憑等語，聲
    請解除限制出境。惟按本件經原審法院函詢檢察官意見，檢
    察官以98年3月9日投檢兆和97他753字第4294號函函復原審
    法院表示意見略以：(1)就抗告人所涉犯行並非自97年12月間
    起均無偵辦行動，期間已陸續移送10餘家由聲請人承辦外勞
    引進之公司。另已命警訊問近50名人頭勞工，因涉案人頭勞
    工達數百名，又因警力及偵辦技巧等其他考量，故尚未傳喚
    抗告人；(2)本件抗告人除涉及詐欺勞保局外，亦為各引進外
    勞公司逃漏稅捐之幫助犯，政府將來求償時，抗告人亦需與
    各公司負連帶賠償責任，且金額甚鉅，為避免抗告人因此逃
    亡，且因案情進度傳喚在即，故認仍有限制出境之必要；(3)
    抗告人從事外勞引進，對印尼、泰國等均熟悉，為避免抗告
    人因未來需支付大量罰金，極可能出境後即不再返國等語，
    此有該函文1份在卷為憑（見臺灣南投地方法院檢察署97 年
    度他字第753號偵查影卷六），臺灣南投地方法院檢察署為
    保全抗告人俾利偵查，而認抗告人仍應限制出境，是檢察官
    已詳述何以認為抗告人有逃亡國外之虞，以抗告人之犯罪情
    節，倘准許抗告人出境，亟有匿逃國外久滯不歸、不遵期到
    庭偵查之可能，為防止其逃匿國外，致影響偵查之進行，認
    仍有限制其出境之必要，原審因而駁回抗告人解除限制出境
    之聲請，本院經核並無違誤，抗告人仍執前詞指摘原裁定不
    當，為無理由，應予駁回。
四、據上論斷，應依刑事訴訟法第412條，裁定如主文。
中    華    民    國    98    年    6     月    30    日
             刑事第十一庭 審判長法  官  陳  朱  貴
                                法  官  郭  同  奇
                                法  官  胡  文  傑
上列正本證明與原本無異。
不得再抗告。
                                書記官  蔡  嘉  萍
中    華    民    國    98    年    6     月    30    日


司法院資訊處製作；財團法人民間司法改革基金會備份。
